【裁判字號】    89,上易,614
【裁判日期】    890512
【裁判案由】    賭博
【裁判全文】
臺灣高等法院刑事判決                            八十九年度上易字第六一四號
    上  訴  人  臺灣臺北地方法院檢察署檢察官
    被      告  乙○○
    選任辯護人  邱群傑
    被      告  甲○○
                丙○○
右上訴人因被告賭博案件，不服臺灣臺北地方法院八十八年度易字第三○九七號，中
華民國八十八年十二月三十日第一審判決（起訴案號：臺灣臺北地方法院檢察署八十
八年度偵字第六一六七號）提起上訴，本院判決如左：
    主  文
上訴駁回。
    理  由
一、公訴意旨略以：被告乙○○係臺北縣新店市○○路二三五巷十六弄八號七樓未掛
    招牌之遊藝場負責人，自民國（下同）八十八年二月間起，在上址擺設電動賭博
    機具拉霸變異體（即俗稱柏青嫂），與不特定賭客賭博財物，並僱用甲○○、丙○○等基於犯意之聯絡，擔任把風之工作，且俱以之為常業。迨同年三月六日夜
    間十時二十分許為警查獲，並扣得柏青嫂機台二十九台、賭資新台幣（下同）四
    百八十元、寄退幣資料簿乙本、員工打卡單四張、人事資料簿乙本、防避警方查
    緝所用之監視攝影鏡頭二具、電視螢幕三台、數代幣機乙台、計算機乙台、立可
    拍相機乙台、中獎照片暨紀錄單十九張、代幣八萬二千六百枚及把風時專用之行
    動電話乙具等物，因認被告等涉有共同常業賭博罪嫌。
二、按犯罪事實應依證據認定之，無證據不得推定其犯罪事實。又不能證明被告犯罪
    者，應諭知無罪之判決，刑事訴訟法第一百五十四條、第三百零一條第一項分別
    定有明文。又事實之認定，應憑證據，如未能發現相當證據，或證據不足以證明
    ，自不能以推測或擬制之方法，為裁判之基礎（最高法院四十年台上字第八六號
    判例參照）。而所謂證據，係指足以證明被告確有犯罪行為之積極證據而言，該
    項證據須適於為被告犯罪之證明者，始得採為斷罪之資料（參照最高法院六十九
    年臺上字第四九一三號判例）。又認定不利於被告之事實，須依積極證據，苟積
    極證據不足為不利於被告事實之認定時，即應為有利於被告之認定，更不必有何
    有利之證據，最高法院亦著有三十年上字第八一六號判例可資參照。固認定犯罪
    事實所憑之證據，雖不以直接證據為限，間接證據亦包括在內，然而無論直接證
    據或間接證據，其為訴訟上之證明，須於通常一般之人均不致有所懷疑，而得確
    信其為真實之程度者，始得據為有罪之認定，倘其證明尚未達到此一程度，而有
    合理之懷疑存在時，本諸罪疑惟輕之原則，自應從被告有利之認定，而為被告無
    罪之判決（最高法院七十六年臺上字第四九八六號判例意旨參照）。查：
（一）公訴人認被告等有共同常業賭博犯行，無非以右開事實，業據被告甲○○、丙○○於警訊時坦承不諱，並有現場照片多幀及賭博機台、賭資、代幣、寄退幣
      資料簿、監視攝影鏡頭等扣案足資佐證。且本件經警搜索時，被告等拒絕開門
      ，嗣經以鐵撬打開鐵門，賭客已乘隙逃逸，現場機台均插電中，其中十二台機
      台仍留存賭客未及洗分積分，有新店分局移送人犯報告書附卷可稽；又依卷附
      之現場照片可知，該處機台排列整齊，且有敬告顧客之公告，被告乙○○所辯
      該址是倉庫云云，顯係飾卸之詞，委無可採，被告等犯嫌均堪以認定，為其論
      據。
（二）訊據被告乙○○固坦承僱用被告甲○○、丙○○，扣案物除賭資四百八十元外
      均為其所有等情不諱，惟堅詞否認有何犯行，辯稱：其所經營電動玩具店內所
      擺設之電動遊戲機台「鬼頭七柏青嫂」均係由經濟部商品檢驗局檢驗合格之娛
      樂類機台，並非公告查禁之「拉霸」或「拉霸」變異體機台，且共同被告甲○○、丙○○於警訊、偵查中均稱渠等在測試機台等語，再參酌案發時現場並未
      查獲具體賭博事證，無賭客在內，亦無員工供稱有從事賭博行為，足見該電玩
      店尚未對外營業，被告等係正在從事開始營業前之準備工作，被告乙○○所辯
      該址僅是倉庫，僅是在測試機台等語，尚屬可採，縱認被告經營之電玩店現有
      營業，惟設若僅以代幣把玩電玩機台者，顯僅供人娛樂而已，經警訊問共同被
      告甲○○、丙○○均稱不知投入之代幣可否兌換現金，況查獲之賭資僅區區四
      百八十元，與賭博罪之構成要件尚有未合等語。另被告甲○○、丙○○均辯稱
      ：受僱擔任測試、維修、整理機台之工作，查獲時僅在試機台，並無營業等語
      。
三、經查：
（一）被告乙○○於臺北縣新店市○○路二三五巷十六弄八號七樓經營遊藝場，自八
      十八年二月間起，在上址擺設「鬼頭七柏青嫂」電動遊戲機台二十九台，供不
      特定之客人把玩，並僱用甲○○、丙○○等人擔任把風及測試、維修、整理機
      台等工作各情，此經被告乙○○、甲○○、丙○○供承擺設機台、僱用之事實
      不諱，並有柏青嫂機台二十九台、賭資四百八十元、寄退幣資料簿乙本、員工
      打卡單四張、人事資料簿乙本、監視攝影鏡頭二具、電視螢幕三台、數代幣機
      乙台、計算機乙台、立可拍相機乙台、代幣八萬二千六百枚、行動電話乙具扣
      案及查獲現場照片、中獎照片十三幀、紀錄單三張附卷（見偵查卷第二十至四
      十八頁）可稽。
（二）至被告乙○○、甲○○矢口否認對外營業云云，被告丙○○於原審審理時改稱
      並無營業云云，然查：被告丙○○於警訊時坦承：三月六日店內有營業供客人
      把玩，˙˙˙我是於一個多月前去工作，該店即在營業等語（見偵查卷第十二
      頁）；且案發現場設有記錄扣案之「鬼頭七柏青嫂」電動遊戲機台二十九台的
      開獎紀錄之白板，此有機台開獎紀錄白板照片三幀在卷可憑，且為被告甲○○
      所自承（見偵查卷第八頁背面）；又臺北縣警察局新店分局於八十八年三月六
      日晚上十時二十分許查獲當場，扣案之「鬼頭七柏青嫂」電動遊戲機台二十九
      台均插電中，且其中十二台機台均留有積分，並於其旁置有飲料、香煙、檳榔
      、代幣等物，此經被告甲○○、丙○○於警訊中供承甚明（見偵查卷第八頁背
      面至第九頁、第十一頁背面至第十二頁），況查獲現場並貼有積分計算方式之
      公告（見偵查卷第三十五頁），足見該電動玩具店確已開始對外營業。被告所
      辯，委無可採。
（三）按在公眾得出入之場所賭博財物者，依刑法第二百六十六條第一項前段之規定
      ，固應成立賭博罪，惟同條項但書規定，以供人暫時娛樂之物為賭者，則不在
      此限，且此項但書，係指以供人暫時娛樂之物為賭博目的而言，與賭具為何物
      無關，司法院二十五年院字第一四九號著有解釋。經查：
    １、本案「鬼頭七柏青嫂」電動遊戲機台之把玩方式為客人先以現金兌換代幣（
        一元可兌換一枚代幣），將代幣投入機台內顯示積分，一枚代幣代表一分，
        按押啟動機台內轉輪，如轉輪上之圖案停止時形成一條線即可中積分，依機
        台上之圖示公式換算積分，中積分之倍數自二至六千倍不等，客人得退出代
        幣；如未中積分，則沒入積分，並未兌換現金，代幣洗分由客人自行決定是
        否寄放公司乙節，此經被告甲○○、丙○○於警訊、偵查中供承至明（見偵
        查卷第六頁背面、第十一頁背面、第六十八頁），參以被告乙○○所述之代
        幣兌換方式（見偵查卷第十四頁），並有積分計算方式公告之現場照片二幀
        、機台開獎紀錄白板照片三幀、中獎照片十三幀、紀錄單三張在卷（見偵查
        卷第三十五、三十七至四十八頁）及寄退幣資料簿乙本扣案可按。
    ２、被告所擺設之「鬼頭七柏青嫂」電動遊戲機台，其供不特定之客人開分玩樂
        ，只有分數增減，沒有金錢輸贏，客人兌換代幣開分，係由遊戲中獲取快樂
        ，分數之寄存、提領只是延長遊戲時間而已，與賭博之有財物之輸贏有別，
        被告所為與賭博罪係以偶然輸贏決定財物得喪，須有財物輸贏之要件不合。
        雖被告採寄退代幣制，即本次不續玩者，得以本次之代幣留供下次之用，而
        記載於寄退幣資料簿，但究其實，尚與發給現金有間。或認寄放代幣可代替
        現金使用，故亦可視為財物云云，然所謂「財物」，係指金錢或其他有經濟
        上價值之有體物而言，此種寄放代幣方式既只得用以繼續打玩電動玩具，應
        屬無形之財產上利益，並非刑法第二百六十六條第一項所稱之「財物」至明
        。況查獲之賭資只有區區四百八十元，根本不足供賭博所需，此外，復無其
        他證據足認代幣可兌換現金或其他財物，與刑法賭博罪之構成要件尚有未合
        ，不應遽以賭博罪相繩。
    ３、又本案起因於臺北縣警察局新店分局於八十八年三月四日晚上七時三十分接
        獲不詳姓名年籍資料之黃先生電話報案，經派員前往勘查現場，發現該址出
        入複雜，大門深鎖，且大門有人把風，而向臺灣臺北地方法院檢察署檢察官
        聲請搜索，此有臺北縣警察局新店分局受理各類案件紀錄表在卷可稽（見八
        十八年度聲字第六二五號聲請搜索卷第三頁），其時尚查無任何證據足資證
        明被告有何與客人兌換財物之情事。
    ４、再者，被告乙○○、甲○○、丙○○自警訊及偵審時均未供稱如何以代幣兌
        換任何財物，況該處所查扣之物品除代幣、現金四百八十元、寄退幣資料簿
        外，並無其他獎品等物，衡諸常情，若該遊藝場確實有以代幣兌換現金或獎
        品之情事，豈有未置放數額較高之現金或任何獎品於該處之理？縱然臺北縣
        警察局新店分局員警欲執行搜索時，為店內員工所發現，迅將被告甲○○推
        出門外，並將大門反鎖，致員警無法入內，俟經被告甲○○以鐵撬耗時約三
        十分鐘之久，始撬開大門帶同員警入內實施搜索，此有臺北縣警察局新店分
        局刑事案件報告書附卷可按（見偵查卷第一頁），或許被告乙○○或其店內
        員工利用該段時間將相關證物一併帶走，致搜索未果，然此純屬臆測，本於
        刑事訴訟制度嚴格證據主義之基本精神及上開判例意旨，倘查無任何積極證
        據證明客人得以代幣兌換現金或獎品之事實，即不得遽然推論此事實，自應
        為有利於被告之認定。
    ５、綜上所述，被告所擺設之電動玩具，僅供把玩以消磨時間，而不能以所贏得
        之代幣兌換金錢或獎品等財物，即非屬以財物得喪定輸贏之賭博，核與賭博
        罪之構成要件尚有未合。是被告辯稱縱認伊經營電玩店現場有在營業，惟設
        若僅以代幣把玩電玩機台者，顯僅係以暫時供人娛樂之物為賭，應堪採信。
（四）此外，查無積極證據足認被告以本件之電動玩具從事賭博營業，僅因被告擺設
      「鬼頭七柏青嫂」電動遊戲機台，即論被告有刑法第二百六十七條常業賭博之
      犯嫌，實屬臆測之詞；況被告店內擺設之電動遊戲機台「鬼頭七柏青嫂」均係
      由經濟部商品檢驗局檢驗合格之娛樂類機台，此有生產製造之高人科技有限公
      司申請經濟部電子遊戲機查驗申請書及經濟部商檢局出具之國內市場出廠檢驗
      合格證書附卷可稽，並非公告查禁之「拉霸」或「拉霸變異體」機台，檢察官
      起訴意旨誤被告在現場擺設該機台為公告查禁機台，遽認為被告必係經營賭博
      性電玩，顯與事實不符。復查無其他積極證據足資證明被告有右述犯行，從而
      原審基於同上見解，為被告無罪之判決，即核無不合。
四、檢察官上訴意旨略以：店內員工將大門反鎖，阻止員警入內，苟非違法經營，何
    須如此？且撬門之三十分鐘，足以讓賭客匆容逃離現場，並將其他賭資等證物隱
    匿；被告經營之遊戲場係頗具規模之賭博場所（保守估計每月營業額有七、八百
    萬元以上），本件查獲之遊戲場並未懸掛招牌，益徵其違法經營賭博遊戲場云云
    。惟查，檢察官就被告犯罪事實，有舉證責任，刑事訴訟法第一百六十一條著有
    明文，即須使法院產生合理之懷疑，始謂檢察官已盡其舉證之責。本件被告與賭
    客間究有何賭博財物之輸贏？如何兌換財物？均未見檢察官加以說明，且檢察官
    亦未能提出被告確有每月營業額七、八百萬元以上賭資之證明，復未查獲任何賭
    客以資證明被告確有賭博之犯行，此外，遊戲場是否懸掛招牌，與其內有無從事
    賭博行為，亦不相涉，檢察官上訴意旨仍執推測擬制未有積極證據之詞，認被告
    犯罪而指摘原判決不當，尚難認為有理由，應予駁回。
據上論斷，應依刑事訴訟法第三百六十八條，判決如主文。
本案經檢察官柯晴男到庭執行職務。
中    華    民    國    八十九    年       五       月        十二      日
                          臺灣高等法院刑事第十二庭
                              審判長法  官  劉  景  星
                                    法  官  陳  博  志
                                    法  官  陳  志  洋
右正本證明與原本無異。
不得上訴。
                                    書記官  顧倪 淑 貞
中    華    民    國    八十九    年       五       月        十五      日


司法院資訊處製作；財團法人民間司法改革基金會備份。
